【裁判字號】    98,上更(一),455
【裁判日期】    990114
【裁判案由】    毒品危害防制條例
【裁判全文】
臺灣高等法院刑事判決             98年度上更(一)字第455號
上  訴  人
即  被  告  甲○○
                      樓
選任辯護人  法律扶助律師洪志文律師
上列上訴人因違反毒品危害防制條例案件，不服臺灣臺北地方法
院97年度訴字第2079號，中華民國98年3月6日第一審判決（起訴
案號：臺灣臺北地方法院檢察署97年度偵字第17413、15956、22
850號），提起上訴，經判決後，由最高法院第1次發回更審，本
院判決如下：
    主  文
原判決關於販賣第二級毒品部分撤銷。
甲○○販賣第二級毒品，處有期徒刑柒年貳月。扣案如附表編號
七所示之物及未扣案之新台幣參仟元均沒收。新台幣參仟元如全
部或一部不能沒收時，以其財產抵償之。
    事  實
一、甲○○明知甲基安非他命（起訴書誤載為安非他命）為毒品
    危害防制條例所列之第二級毒品，依法不得販賣，竟於民國
    （下同）九十七年二月間某日時，汪自強以公用電話撥打甲
    ○○所使用、如附表編號七所示之0000000000號
    行動電話，表示欲購買第二級毒品甲基安非他命（下稱甲基
    安非他命），甲○○乃萌生販賣甲基安非他命以營利之犯意
    ，雙方乃約定在臺北縣新店市○○路、北新路交岔口之加油
    站旁進行交易，由甲○○以三千元之代價，販賣重量不詳之
    甲基安非他命予汪自強（所犯違反毒品危害防制條例案件部
    分，業經臺灣板橋地方法院檢察署於九十七年十月二十二日
    以九十七年度毒偵字第五八四０不起訴處分書為不起訴處分
    確定在案）。嗣於同年八月十日下午十六時許，經警因另案
    前往甲○○於臺北縣土城市○○路二０八號三樓長崎商務旅
    店所租用之五０五號房內，逕行搜索，當場扣得如附表所示
    之物，而查知上情。
二、案經臺北縣政府警察局永和分局報告臺灣臺北地方法院檢察
    署檢察官偵查起訴。
    理  由
壹、證據能力
    本院認定事實所引用下列之證據資料，被告及其辯護人對之
    證據能力並不爭執，且未於本院言詞辯論終結前聲明異議，
    依刑事訴訟法第159條之5規定，視為已有將該等傳聞證據採
    為證據之同意，本院審酌下列證據資料作成之情況，查無違
    法取證之情形，認應係出於其自由意志，具有可信性，並無
    不適宜作為證據之情形，認具有證據能力。
貳、認定本件犯罪事實所憑證據及理由
一、訊據上訴人即被告甲○○矢口否認有販賣甲基安非他命予汪
    自強之犯行，並於本院更(一)審審理辯稱：他是請伊幫他代買
    ，但他沒有錢，想要用，所以伊從伊身上拿些許甲基安非他
    命給他用云云。
二、經查：
  (一)證人汪自強於偵查中結證稱：「（問：施用毒品之來源？）
    跟被告買的」、「（問：如何向被告購買？）我都是先打電
    話給被告，約定地點，碰面後才跟被告講說我要買的毒品的
    價格，我與被告都是當場一手交錢一手交貨」、「（問：電
    話中既然沒有向被告說明購買數量，被告為何當場就能給你
    毒品？）因為我買的量也不多，所以被告能提供」、「（問
    ：購買過幾次？）二次」、「（問：購買之時地？）第一次
    是在九十七年二月間，地點是在新店市○○路與北新路口的
    加油站；第二次是在九十七年七月五日凌晨，地點是在碧潭
    旅社的房間裡，幾號房我不清楚，因為我剛好打給被告時，
    他向我表示那個晚上他剛好住在那裡」、「（問：交易之價
    格為何？）第一次是三千元，重量我不確定。第二次我是給
    被告一千元，但是我到碧潭旅社找被告時，被告請我施用安
    非他命（按應為甲基安非他命），我自己拿一千元補貼給被
    告」各語。檢察官聽聞證人汪自強之證述後，當庭告以其所
    稱之第二次買賣應非購買毒品之行為，汪自強遂繼續供稱：
    「（問：對於諭知事項有何意見？）我以為我有給被告錢就
    是買賣，我第二次去找被告，純粹是去找被告喝酒，到場後
    被告才請我施用。那實際上我跟被告一手交錢一手交毒品，
    就只有一次」、「（問：為何要供出毒品來源？）因為實際
    上確實是向被告購買毒品」、「（問：施用毒品幾次？）我
    只施用過二次，一次是向被告購買，一次是被告請我」、「
    （問：被告之電話幾號？）0000000000，我是用公共電話撥
    打被告手機」等情（見偵字第一五九五六號卷第三十、三十
    一頁）。證人汪自強於偵查中已就其向被告「購買」甲基安
    非他命之經過，證述詳盡，檢察官並就證人汪自強所稱被告
    第二次交付甲基安非他命之行為，告以該部分在法律上並非
    購成販賣毒品，證人汪自強聽聞之後，仍堅稱：九十七年二
    月間第一次自被告處取得三千元之甲基安非他命，是向被告
    購買，且與被告一手交錢一手交貨等語甚詳。
  (二)至證人汪自強於原審審理時雖改證稱：伊係以電話要被告「
    幫忙問」甲基安非他命，三千元至今仍未給被告云云，復指
    稱「我當時來開庭時，那是我在永和分局做的筆錄，警員叫
    我提供交易的時間，員警跟我說只要提供交易的時間就可以
    了，他們誤導我說甲○○害我被抓，員警說會幫我跟法官求
    情，會減輕我勒戒的時間，我在偵查中有跟檢察官表示我當
    時的筆錄有問題，檢察官當時唸我之前在永和分局做的筆錄
    ，我當時想跟檢察官說錢我尚未拿給他，我想要這樣反應，
    檢察官當時沒有給我機會讓我回答」云云，惟此顯與警詢筆
    錄就此販賣過程甚為簡略，而偵訊筆錄描述則屬細緻、詳盡
    ，甚至於檢察官就其法律適用上之疑義，證人復提出自己的
    依據及說明，有所不符，即非可採。況對照被告於警、偵訊
    時均堅決否認其與證人汪自強有毒品往來（含轉讓部分）；
    於原審準備期日復表示：伊沒有在九十七年二月某日販賣甲
    基安非他命給汪自強，九十七年二月份我沒有與汪自強碰過
    面云云（見原審卷第十二頁背面）；嗣經原審傳訊證人汪自
    強到庭行交互詰問時，乃對證人汪自強所稱：「九十七年一
    、二月間」、「我打電話要被告『幫忙問』甲基安非他命」
    、「被告拿給我約一公克的甲基安非他命，金額是三千元，
    當時我身上錢不夠，他叫我事後補，錢至今伊尚未給被告」
    等供述，表示無意見（見原審九十八年一月十六日審判程序
    筆錄）；嗣又改稱：「伊是請汪自強用兩次，一次是在新店
    民族路加油站，是因為他來找伊，伊身上有，所以伊請他用
    （見原審卷第一０三頁背面）」、「他是要伊幫他買，可他
    身上沒有錢，伊就告訴他說那就不要買了，伊就給你一點（
    見本院前審卷第三七頁）」云云，足認被告供詞反覆，且就
    轉讓甲基安非他命之說法，一變再變，以致終與前開證人汪
    自強於原審審理時之證述相悖，足證渠等於原審審理時一致
    之陳述，應係事後勾串，惟被告仍發現不穩妥，乃再變更其
    說詞，均不足採信。惟此亦反證被告與證人汪自強在九十七
    年二月間確有該次毒品交易無訛，否則當無先否認、後相互
    勾串為轉讓或幫助施用之必要。至被告雖經本案羈押、另案
    執行迄今，惟監獄、看守所均非完全阻絕外界，且隨時均有
    受刑人入、出監，並非均無勾串證人之可能，併此敘明。
  (三)查毒品甲基安非他命物稀價昂，且為政府懸為禁令，嚴加取
    締之違禁物，苟無利可圖，衡情被告應無甘冒被取締判處重
    刑之危險，平白從事甲基安非他命之買賣，是其販入之價格
    必較其出售之價格為低，而有從中賺取買賣價差牟利之意圖
    及事實，應屬合理認定；又販賣毒品甲基安非他命非可公然
    為之，亦無公定價格，容易分裝並增減份量，而每次買賣之
    價量，可能隨時依雙方關係深淺、資力、需求量及對行情之
    認知、來源是否充裕、查緝是否嚴緊、購買者被查獲時供述
    購買對像之可能風險之評估等，而異其標準，非可一概論之
    ，從而販賣之利得，除被告坦承犯行或價量俱臻明確外，委
    難察得其交易實情，然販賣者從價差或量差中牟利之方式雖
    異，惟其販賣行為在意圖營利則屬同一。從而，舉凡有償交
    易，除足以反證其確係另基於某種非圖利本意之關係外，通
    常尚難因無法查悉其販入價格，做為是否高價賣出之比較，
    諉以無營利之意思而阻卻販賣犯行之追訴。查證人汪自強於
    偵查中乃證稱：被告係認識五、六年的朋友，但沒有很熟，
    只是斷斷續續有連絡，顯非至親好友，且參酌被告於初時否
    認與汪自強有毒品往來，嗣則坦承有本件毒品交易，惟辯稱
    伊係協助其向他人購買毒品。嗣後再改稱由自己無償轉讓，
    亦足認其心虛情怯，乃一再意圖掩飾之情。另觀諸本件交易
    過程，被告甘冒持有毒品遭查獲之風險，留置在臺北縣新店
    市○○路、北新路交岔口之加油站旁等待、進行交易，此與
    一般朋友間轉讓少量毒品有別，是本院雖因被告否認販賣，
    致無從憑以推認被告買入、販出甲基安非他命之價格，以確
    實取得『價差』之差額，惟本院衡酌上情，仍認被告非至親
    好友，被告亦能清楚指明證人所積欠少量金錢（見97年度偵
    字第15956號卷第5頁）。又被告雖曾於97年7月5日在新店市
    碧潭旅社轉讓甲基安非他命予汪自強一次，為此僅供汪自強
    施用一下（見原審卷第十二頁背面至第十三頁）、且依證人
    汪自強於原審所述伊係自行拿來吸食、並事後貼補、給付款
    項（見原審卷第七十七至七十八頁），故不足認定被告平日
    有無償轉讓甲基安非他命予汪自強之習慣。況本次交易已達
    三千元，非僅單純一次施用之量，苟無利可圖，當無甘冒被
    查緝法辦重刑之危險，無償轉讓該毒品之可能，再斟酌被告
    前開刻意掩飾、一再變更說詞，卻無法合理一致說明轉讓之
    事實，及證人汪自強於偵查中堅稱此為買賣之事實，均足認
    其為上開毒品交易時，被告確從中賺取買賣差價牟利無訛。
  (四)綜上所述，被告確實有於上開時地，以三千元之代價，販售
    數量不詳之甲基安非他命予證人汪自強之行為，其僅空言徒
    辯：並未販賣甲基安非他命云云，顯屬事後卸責之詞，本件
    事證明確，被告此販賣犯行，洵堪認定，應依法論科。至被
    告辯護人雖於本院具狀請求再傳訊證人汪自強，並聲請勘驗
    偵訊錄音帶，惟證人汪自強業經原審傳訊詰問清楚；另被告
    辯護人並未指明偵訊錄音帶，有何與偵訊筆錄不符之處，且
    依證人汪自強於原審審理時之陳述，亦未指述該偵訊筆錄有
    何紀錄不實。而本件事證已臻明確，其所請賡續傳訊證人汪
    自強、及勘驗偵訊錄音帶，核無必要，併此敘明。
三、被告行為後，毒品危害防制條例於九十八年五月二十日修正
    公布，業以施行。據此，本案應依刑法第二條第一項「按行
    為後法律有變更者，適用行為時之法律，但行為後之法律有
    利於行為人者，適用最有利於行為人之法律」之規定，依「
    從舊從輕」原則而為比較。查被告行為時之毒品危害防制條
    例第四條第二項規定：「製造、運輸、販賣第二級毒品者，
    處無期徒刑或七年以上有期徒刑，得併科新臺幣七百萬元以
    下罰金」，修正後則規定：「製造、運輸、販賣第二級毒品
    者，處無期徒刑或七年以上有期徒刑，得併科新臺幣一千萬
    元以下罰金」。核修正後之規定，得併科之罰金顯已提高，
    應以被告行為時之規定對被告較為有利。而甲基安非他命為
    毒品危害防制條例所列之第二級毒品，依法不得販賣。是核
    被告甲○○所為，係犯修正前毒品危害防制條例第四條第二
    項之販賣第二級毒品罪。被告販賣甲基安非他命前，持有甲
    基安非他命之低度行為，應為販賣甲基安非他命之高度行為
    所吸收，不另論罪。
四、原審以被告販賣甲基安非他命之犯罪事證明確，予以論罪科
    刑，固非無見，惟查：(1)原審一面採擷證人汪自強於偵查中
    之證述，一面又採認其在原審審理時之證述，惟上開二證述
    內容明顯相悖，致其判決理由有所矛盾，於法即有未合；(2)
    扣案如附表所示之物，除附表編號七，業經證人汪自強指證
    係供本件毒品交易聯絡之用外。其餘扣案物，因查扣時間係
    九十七年八月十日，與本件毒品交易之九十七年二月間，已
    相隔甚遠，本院無從確認是否為本件毒品交易時即已存在，
    且係本件販賣毒品所剩餘之毒品，或係供本件販賣毒品之用
    ，而非被告事後所購買，自不得據為認定本件販賣毒品之證
    據，而併為沒收之諭知。是被告上訴意旨否認販賣甲基安非
    他命，雖為無理由（按檢察官僅就原判決轉讓第二級毒品有
    罪部分、及販賣第一級毒品無罪部分上訴，並未對原判決販
    賣第二級毒品部分上訴），惟原判決既有上開可議，仍屬不
    可維持，自應由本院將原判決關於販賣第二級毒品部分撤銷
    改判，爰審酌被告正值壯年，不思以正途取財，竟販賣第二
    級毒品供人施用以牟利，戕害他人身心健康，犯後復否認販
    賣第二級毒品犯行，不思悔改，惟兼衡其品行、智識程度、
    手段等一切情狀，量處如主文第二項所示之刑。
五、另案扣案如附表編號七所示之物（該另案扣案之合法性，詳
    本院前審判決），為被告所有，且係供本件毒品交易聯絡之
    用，分據被告及證人汪自強指證明確，爰依毒品危害防制條
    例第十九條第一項之規定宣告沒收；未扣案新台幣三千元為
    被告犯罪所得之財物，依法亦應予沒收，如全部或一部不能
    沒收時，以其財產抵償之。至其餘扣案物，因查扣時間係九
    十七年八月十日，與本件毒品交易之九十七年二月間，已相
    隔甚遠，本院無從確認是否為本件毒品交易時即已存在，或
    係本件販賣毒品所剩餘之毒品，或係供本件販賣毒品之用，
    而非被告事後所購買，自不得據為認定本件販賣毒品之證據
    ，且在本件主文項下為沒收（銷燬）之諭知。
據上論斷，應依刑事訴訟法第369條第1項前段、第364條、第299
條第1 項前段，毒品危害防制條例第4條第2項（修正前）、第19
條第1項，刑法第11條前段、第2條第1項前段，判決如主文。
本案經檢察官王金聰到庭執行職務。
中    華    民    國    99    年    1     月    14    日
                  刑事第十庭審判長法  官  楊炳禎
                                  法  官  李春地
                                  法  官  陳春秋
以上正本證明與原本無異。
如不服本判決，應於收受送達後十日內向本院提出上訴書狀，其
未敘述上訴之理由者並得於提起上訴後十日內向本院補提理由書
（均須按他造當事人之人數附繕本）。「切勿逕送上級法院」。
                                  書記官  李家敏
中    華    民    國    99    年    1     月    18    日
附錄：本案論罪科刑法條全文
毒品危害防制條例第四條
製造、運輸、販賣第一級毒品者，處死刑或無期徒刑；處無期徒
刑者，得併科新臺幣一千萬元以下罰金。
製造、運輸、販賣第二級毒品者，處無期徒刑或七年以上有期徒
刑，得併科新臺幣七百萬元以下罰金。
製造、運輸、販賣第三級毒品者，處五年以上有期徒刑，得併科
新臺幣五百萬元以下罰金。
製造、運輸、販賣第四級毒品者，處三年以上十年以下有期徒刑
，得併科新臺幣三百萬元以下罰金。
製造、運輸、販賣專供製造或施用毒品之器具者，處一年以上七
年以下有期徒刑，得併科新臺幣一百萬元以下罰金。
前五項之未遂犯罰之。
附表
┌──┬─────┬──────┬───────────┐
│編號│物品名稱  │數 量       │扣押物品清單編號      │
├──┼─────┼──────┼───────────┤
│ 一 │甲基安非他│柒包（毛重陸│臺北地檢署九十七年度紅│
│    │命        │點貳肆公克、│保管字第六二一號編號１│
│    │          │淨重肆點肆陸│                      │
│    │          │公克、驗餘淨│                      │
│    │          │重肆點肆伍玖│                      │
│    │          │玖公克）    │                      │
├──┼─────┼──────┼───────────┤
│ 二 │上開甲基安│柒只        │同上                  │
│    │非他命之外│            │                      │
│    │包裝袋    │            │                      │
├──┼─────┼──────┼───────────┤
│ 三 │海洛因    │肆包（毛重伍│臺北地院檢署九十七年度│
│    │          │點肆貳公克│青保管字第五九０號編號│
│    │          │、淨重肆點│１                    │
│    │          │柒貳公克、驗│                      │
│    │          │餘淨重肆點│                      │
│    │          │陸玖柒公克）│                      │
├──┼─────┼──────┼───────────┤
│ 四 │上開海洛因│肆只        │同上                  │
│    │之外包裝袋│            │                      │
├──┼─────┼──────┼───────────┤
│ 五 │電子秤    │壹個        │臺北地檢署九十七年度藍│
│    │          │            │保管字第一八六八號編號│
│    │          │            │１                    │
├──┼─────┼──────┼───────────┤
│ 六 │分裝袋    │拾柒只    │同上編號３            │
├──┼─────┼──────┼───────────┤
│ 七 │行動電話（│壹支        │同上編號５            │
│    │電話號碼０│            │                      │
│    │九三八四六│            │                      │
│    │五一五０，│            │                      │
│    │含ＳＩＭ卡│            │                      │
│    │壹只）    │            │                      │
└──┴─────┴──────┴───────────┘


司法院資訊處製作；財團法人民間司法改革基金會備份。
